臺灣桃園地方法院民事裁定
110年度司繼字第2485號
聲  明  人  王元山  


聲  明  人  王詣安  
法定代理人  王元亨  
            黃子靜  
被  繼承人  邢松齡(亡)


上列聲明人聲明拋棄繼承事件，本院裁定如下：
    主      文
聲明均駁回。
    理      由
一、本件聲明意旨略以：聲明人王元山為被繼承人邢松齡之子女
    、聲明人王詣安為被繼承人邢松齡之孫子女，因被繼承人死
    亡，聲明人分別為被繼承人第一順位繼承人與第一順位次親
    等繼承人，檢呈被繼承人之除戶戶籍謄本、繼承系統表、聲
    明人之戶籍謄本及聲明人王詣安之印鑑證明等件，聲明拋棄
    繼承權等語。
二、關於聲明人王元山部分：
（一）按非訟事件之聲請，不合程式或不備其他要件者，法院應
      以裁定駁回之。但其情形可以補正者，法院應定期間先命
      補正，此為家事非訟事件所準用，非訟事件法第30條之1
      與家事事件法第97條分別定有明文。次按，拋棄繼承權屬
      無相對人之單獨行為，且具有身分行為之性質，著重行為
      人本人真意而須確有拋棄被繼承人財產上之一切權利、義
      務之意思，否則如該拋棄之人缺乏其意思或行為能力，致
      其欠缺拋棄之合法真意者，其所為拋棄依法自不生效力，
      是以拋棄繼承為不合法者，法院應以裁定駁回之，家事事
      件法第132條第3項亦定有明文。
（二）經查，被繼承人邢松齡於民國（下同）110年6月25日死亡
      ，有被繼承人一親等直系血親卑親屬之子輩王元亨同於本
      案聲明拋棄繼承，本院將另以函文准予備查，合先敘明。
      而聲明人王元山為被繼承人之子女，並聲明自願拋棄繼承
      權乙節，固據聲明人提出之拋棄繼承聲請狀、聲明人戶籍
      謄本、繼承系統表及被繼承人之除戶戶籍謄本為證。惟查
      ，聲明人王元山未在拋棄繼承聲請狀簽名，且於聲請狀主
      張因人在澳大利亞昆士蘭州之Borallon Correctional Ce
      ntre(訓練懲戒中心)，無法取得印鑑證明，亦無法到庭陳
      明拋棄確為其本人之真意。是以，本院分別於110年9月29
      日、同年12月1日發函命聲明人王元山於30日內補正經駐
      外單位認證之繼承權拋棄書與代理人授權書，此有上開函
      文及送達證書在卷可考。而聲明人王元山雖於111年2月8
      日補正繼承權拋棄書與代理人授權書，然前開繼承權拋棄
      書與代理人授權書並未經我國駐外單位認證，且查無聲明
      人王元山之入境記錄，而無從認定該繼承權拋棄書與代理
      人授權書係聲明人王元山本人於境內作成。嗣本院又於11
      1年2月22日發函命聲明人王元山於30日內補正經當駐外單
      位認證之繼承權拋棄書與代理人授權書，然聲明人王元山
      迄今仍未補正，此有上開函文及送達證書在卷可考。是按
      卷證資料觀之，本院無從認定本件聲明拋棄繼承之意思表
      示確係出自聲明人王元山本人之真意。是以，本件聲明人
      王元山之拋棄繼承聲明於法不合，無從准予備查，應予駁
      回，爰裁定如主文。
三、關於聲明人王詣安部分：
（一）按繼承人得拋棄其繼承權，民法第1174條第1項定有明文
      。準此，非繼承人即無拋棄繼承權可言。次按遺產繼承人
      ，除配偶外，依左列順序定之：（一）直系血親卑親屬。
      （二）父母。（三）兄弟姊妹。（四）祖父母。第一千一
      百三十八條所定第一順序之繼承人中有拋棄繼承權者，其
      應繼分歸屬於其他同為繼承之人。第一順序之繼承人，其
      親等近者均拋棄繼承權時，由次親等之直系血親卑親屬繼
      承。民法第1138條、第1176條第1項及第5項分別定有明文
      。
（二）經查，聲明人王詣安為為被繼承人邢松齡之孫子女乙情，
      業有聲明人提出之被繼承人之除戶戶籍謄本與聲明人之戶
      籍謄本為證，並經本院查核屬實，堪予認定。惟查，被繼
      承人尚有第一順位繼承人王元山同於本案聲明拋棄繼承，
      經本院裁定駁回如前，而仍為繼承人。是以，依上列規定
      ，足認被繼承人第一順位親等近者之繼承人，並未全體均
      拋棄繼承權。而聲明人既為被繼承人之第一順位次親等繼
      承人，則依首揭法律規定，尚無從成為被繼承人之繼承人
      甚明，聲明人對於被繼承人既無繼承權，自無得為拋棄繼
      承。是以，聲明人聲明拋棄繼承，於法未合，應予駁回，
      爰裁定如主文。
四、依家事事件法第132條第3項裁定如主文。
五、如對本裁定抗告須於裁定送達後10日內向本院提出抗告狀，
    並應繳納抗告費新臺幣1,000元整。
中　　華　　民　　國　　111 　年　　5 　　月　　9 　　日
                   家事法庭司法事務官　蔡淑蘭
以上正本係照原本作成。